【裁判字號】    89,訴,2219
【裁判日期】    900320
【裁判案由】    妨害自由等
【裁判全文】
臺灣板橋地方法院刑事判決                        八十九年度訴字第二二一九號
    公  訴  人  臺灣板橋地方法院檢察署檢察官
    被      告  丙○○
右列被告因妨害自由等案件，經檢察官提起公訴（八十九年度偵字第六八三七號），
本院判決如左：
    主  文
丙○○共同連續私行拘禁，處有期徒刑陸月，如易科罰金，以參佰元折算壹日，緩刑
參年。
    事  實
一、丙○○從事電子廢料買賣，因懷疑其電子零件遭竊係與甲○○、乙○○有關，乃
    於八十九年二月十五日晚上十時許，約甲○○、乙○○二人至位在台北縣土城市
    ○○路○段一０一巷八號一樓倉庫，向侯、許二人表示其懷疑失竊零件與渠二人
    有關，侯、許二人堅決否認有竊盜情事，三人洽談無果，於八十九年二月十六日
    上午九時三十分許不歡而散。甲○○因擔心丙○○在同行間散布此一訊息，又於
    八十九年二月十八日晚間電話聯絡丙○○洽談此事，丙○○則於二月十八日晚間
    十一、二時許通知甲○○前來上開倉庫洽談，甲○○則於二月十九日凌晨一時三
    十分許，抵達前開倉庫，雙方談至凌晨四時許仍無結論，甲○○表示欲離開，丙○○竟基於私行拘禁之概括犯意，恐嚇甲○○事情未解決不得離開，並要求甲○○以電話聯絡乙○○出面協商，其間甲○○復以電話聯繫其朋友前來，先後共有
    七至八名年籍資料均不詳之成年男子前來，丙○○與該七、八名成年男子基於共
    同犯意之聯絡，由其中一、二人暫時取走甲○○之行動電話，跟隨在甲○○身邊
    ，壓制其行動自由，於上午十一時許，並有不詳姓名之人毆打甲○○背部、頭部
    （傷害部分業經甲○○於偵查中撤回告訴），使甲○○心生畏懼，丙○○以此方
    法將甲○○拘禁於上址倉庫內，無法自由行動；至二月十九日下午二時三十分許
    ，乙○○亦應約前來，丙○○基於前開私行拘禁之概括犯意，旋即將鐵捲門拉下
    ，不時壓迫甲○○、乙○○承認偷竊寫下切結書等，將甲○○、乙○○私行拘禁
    於上開倉庫內，惟甲○○、乙○○均不從，其間適有丙○○之友人曾次文（涉犯
    傷害部分另由檢察官為不起訴處分）前來，曾次文即自行基於傷害之犯意，出手
    毆打甲○○、乙○○二人，隨後復先行離去。丙○○與前開七、八名成年男子則
    繼續將甲○○、乙○○私行拘禁至八十九年二月二十日凌晨一時許，因見甲○○
    、乙○○二人不肯就範，丙○○及該七、八名成年男子始將甲○○之行動電話歸
    還甲○○，並同意甲○○、乙○○二人離去。
二、案經甲○○、乙○○訴請台北市政府警察局文山第一分局報請臺灣板橋地方法院
    檢察署檢察官偵查起訴。
    理  由
一、訊據被告丙○○固坦承有於上開時地與告訴人甲○○、乙○○商談電子零件失竊
    之事宜，並有其他七、八名成年人在場之事實，惟矢口否認有何妨害自由犯行，
    辯稱：該七、八名成年男子應該是鄰居前來關心，伊並未妨害甲○○、乙○○二
    人之行動自由云云。惟查，右揭事實迭據告訴人甲○○於警訊、偵查及本院調查
    、審理中，告訴人乙○○於警訊、偵查中指述綦詳，且二人指述之情節相合一致
    ，證人游寶蓮（告訴人甲○○之妻）於偵查中亦證稱：「（問：二月十九日甲○○去被告倉庫拿東西？）知道，但他沒有告知我他被控制，我打電話去都是別人
    先接再拿給他接，他不敢告訴我他出了何事」等語（參見偵查卷第廿五頁背面）
    ，並有告訴人甲○○、乙○○二人提出之診斷證明書二紙（附於偵查卷第十五頁
    、第十六頁），顯見告訴人甲○○、乙○○指述遭被告拘禁之事實，應非無稽，
    被告辯稱：並未妨害甲○○、乙○○之行動自由云云，應係卸責之詞，不足採信
    。本件事證明確，被告丙○○之犯行堪以認定，應依法論科。
二、核被告丙○○所為，係犯刑法第三百零二條第一項之私行拘禁罪。被告與前開七
    、八名不詳姓名年籍之成年男子，就上揭犯行，有犯意之聯絡及行為之分擔，俱
    為共同正犯。公訴意旨雖認被告係犯刑法第三百零二條第一項、同法第三百零五
    條之罪，二罪間有方法結果之牽連關係，惟按刑法第三百零二條之妨害自由罪，
    原包括私行拘禁及以其他非法方法剝奪人之行動自由而言，所謂非法方法，當包
    括強暴脅迫等情事在內，故於剝奪行動自由行為繼續中，恐嚇被害人，並脅迫被
    害人行無義務之事，自屬包含於剝奪被害人行動自由之同一犯意中，縱其所為合
    於刑法第三百零五條之情形，仍應視為剝奪行動自由之部分行為，並無另成立刑
    法第三百零五條恐嚇罪之餘地，亦無認該等罪與刑法刑法第三百零二條第一項之
    罪，具有何等方法結果之牽連關係之餘地（最高法院八十七年臺上字第一０六六
    號判決及八十六年臺上字第二五０四號判決參照），是公訴意旨認被告二人所為
    另涉有恐嚇罪，尚有未洽，附此敘明。又被告先後私行拘禁甲○○、乙○○，時
    間緊接，所犯構成要件相同，顯係基於概括犯意為之，為連續犯，應依刑法第五
    十六條之規定以一罪論。爰審酌被告為找尋失竊物品，不思循合法途徑謀求解決
    ，反以恐嚇、私行拘禁等非法手段為之，徒使被害人身心飽受摧殘而無濟於事，
    且危害社會治安甚鉅，並參酌被告並無不良素行及其犯罪後已與被害人甲○○達
    成和解，態度尚稱良好等一切情狀，量處如主文所示之刑，並諭知易科罰金之折
    算標準，以示懲戒。末查，被告前未曾受有期徒刑以上刑之宣告，有台灣高等法
    院檢察署刑案紀錄簡覆表一件在卷可稽，其因一時失慮，偶罹刑典，事後深具悔
    意，已與被害人甲○○達成和解，被害人甲○○亦表示願意原諒被告等情，被告
    經此刑之宣告後，應知警惕而無再犯之虞，本院因認暫不執行其刑為當，予以宣
    告緩刑三年，用啟自新。
據上論斷，應依刑事訴訟法第二百九十九條第一項前段，刑法第二十八條、第五十六
條、第三百零二條第一項、第四十一條第一項、第七十四條第一款，罰金罰鍰提高標
準條例第一條前段、第二條，判決如主文。
本案經檢察官伍逸康到庭執行職務
中      華      民      國      九十      年      三    月    二十      日
                                  臺灣板橋地方法院刑事第三庭
                                          法  官  連育群
右正本證明與原本無異。
如不服本判決，應於判決送達後十日內，向本院提出上訴狀。
                                          書記官  蘇恩慶
中      華      民      國      九十      年      三    月    二十      日
附錄本案論罪科刑法條全文：
刑法第三百零二條
私行拘禁或以其他非法方法，剝奪人之行動自由者，處五年以下有期徒刑、拘役或三
百元以下罰金。
因而致人於死者，處無期徒刑或七年以上有期徒刑，致重傷者，處三年以上十年以下
有期徒刑。
第一項之未遂犯罰之。


司法院資訊處製作；財團法人民間司法改革基金會備份。
